臺灣板橋地方法院刑事裁定　　　　　　93年度交聲字第1094號
原處分機關　交通部公路總局台北區監理所
異　議　人　甲○○
右列異議人因違反道路交管理處罰條例事件，對於交通部公路總
局台北區監理所於中華民國93年9 月6 日所為之處分〔原處分案
號：北監營字第裁40─ACU422621 號〕，聲明異議，本院裁定如
下：
    主  文
原處分撤銷。
甲○○不罰。
    理  由
壹、本件原處分機關係以異議人於民國〔下同〕九十三年三月五
    日中午十二時四十五分許，在臺北市○○路三號，駕駛牌照
    號碼623 ─LD號營業小客車，有『在設有禁止臨時停車標線
    處所臨時停車』之舉發違規事實。乃依道路交通管理處罰條
    例第五十五條第一項第三款之規定，裁決壹、〔一〕「罰鍰
    新台幣陸佰元整，罰鍰限於九十三年十月六日前繳納。」、
    「上開罰鍰逾期不繳納之處分：〔一〕自九十三年十月七日
    起易處吊扣駕駛執照一個月，並限於九十三年十月二十一日
    前繳送。〔二〕九十三年十月二十一日前未繳送駕駛執照者
    ，自九十三年十月二十二日起易處吊銷，並逕行註銷駕駛執
    照。〔三〕駕駛執照（吊）註銷後，自九十三年十月二十二
    日起一年內不得重新考領駕駛執照」；異議人則以：伊於案
    發時、地，係暫停於該處〔中國信託銀行門口〕所設停車灣
    內讓乘客下車，灣內繪設黃線，係可臨時停車之處；並非停
    在停車灣外紅線上等由，聲明異議。
貳、按「禁止停車標誌『禁２５』，用以告示不得停放車輛。但
    臨時停車不受限制。設於禁停路段。已設有禁止停車標線者
    ，得免設之。」〔道路交通標誌標線號誌設置規則第七十八
    條第一項〕。查：〔一〕異議人於本院調查時提出案發地點
    近照二幀為證，依庭呈照片二幀所示，案發地點〔松壽路三
    號〕，確有一停車灣，停車灣外緣即道路邊緣確實繪設禁止
    臨時停車線〔紅線〕，停車灣半處現已劃為計程車招呼站，
    現計程車招呼站範圍原有之禁止停車線〔黃線〕以黑色漆塗
    銷，惟仍殘留黃色痕跡，足見案發當時該處確繪有禁止停車
    線〔黃線〕；〔二〕本件舉發情形，據原舉發機關函覆內容
    僅稱「查不詳人士九十三年三月五日十二時四十五分將車號
    六二三－ＬＤ號營業小客車違規停放於本市○○路（該址繪
    時停車』。‧‧‧」數語〔參卷附北市警信分交字第０９３
    ６２８９２４００號〕，對於案發地點尚設有停車灣及灣內
    繪有禁止停車黃線等情，支字未提，尚難據此逕為不利異議
    人之認定；次衡異議人係以駕駛營業小客車載客營生，伊主
    張係將車輛駛入停車灣內暫停以便乘客下車乙節，與社會常
    情無違。據此，異議人主張伊車係臨停於停車灣內繪設黃線
    處，應堪採信。
參、原處分機關據所認定開事實裁決如前，固非無見。惟查：〔
    一〕原處分機關為原處分時未能詳查案發地交通標線設置狀
    況，逕認異議人有前述違規事實，其認事用法，不無違誤。
    〔二〕「汽車所有人、駕駛人違反道路交通管理，經主管機
    關裁決後逾十五日未向管轄地方法院聲明異議，或其聲明異
    議經法院裁定確定，而不依裁決或裁定繳納罰鍰或不繳送汽
    車牌照、駕駛執照者，依左列規定處理之：一、經處分吊銷
    汽車牌照或駕駛執照者，由公路主管機關逕行註銷。二、經
    處分吊扣汽車牌照或駕駛執照者，按其吊扣期間加倍處分；
    仍不依限期繳送汽車牌照或駕駛執照者，吊銷其汽車牌照或
    駕駛執照。三、罰鍰不繳者，按其罰鍰數額，易處吊扣汽車
    牌照或駕駛執照一個月至三個月；不依期限繳送汽車牌照或
    駕駛執照者，吊銷其汽車牌照或駕駛執照。」，為道路交通
    管理處罰條例第六十五條第一項明定。析索立法意旨，係指
    原處分於「確定」後始有執行力。乃原處分機關裁決如前，
    竟於『九十三年九月六日』，裁決受處分人「罰鍰限於九十
    三年十月六日前繳納。」、「上開罰鍰逾期不繳納之處分：
    〔一〕自九十三年十月七日起易處吊扣駕駛執照一個月，並
    限於九十三年十月二十一日前繳送。〔二〕九十三年十月二
    十一日前未繳送駕駛執照者，自九十三年十月二十二日起易
    處吊銷，並逕行註銷駕駛執照。〔三〕駕駛執照（吊）註銷
    後，自九十三年十月二十二日起一年內不得重新考領駕駛執
    照。」，以右列處分礙及憲法保障之受處分人依法爭訟之權
    ，核非適法。又異議人執前詞聲明異議，為有理由，業見前
    述，自應由本院將原處分撤銷，另諭知異議人不罰，如主文
    。
據上論結，應依道路交通件處理辦法第二十條前段，裁定如主文
。
中　　華　　民　　國　　94　　年　　2 　　月　　25　　日
                         交通法庭法  官   陳  福  來
右正本證明與原本無異。
如不服本裁定應於送達後五日內向本院提出抗告狀。
                                 書記官   林  兆  嘉
中　　華　　民　　國　　94　　年　　2 　　月　　25　　日
